臺灣板橋地方法院刑事裁定　　　　　　　94年度聲判字第40號
聲?請?人　甲○○
代　理　人　陳慶瑞律師
被　　　告　乙○○
上列聲請人因告訴被告詐欺案件，不服臺灣高等法院檢察署94年
度上聲議字第1513號駁回再議之處分（原不起訴處分書案號：臺
灣板橋地方法院檢察署93年度偵字第11975 號），聲請交付審判
，本院裁定如下：
    主  文
聲請駁回。
    理  由
一、聲請意旨：如附件聲請人之刑事交付審判聲請狀所載。
二、本件聲請人即告訴人甲○○以被告乙○○涉犯詐欺、竊盜罪
    嫌提出告訴，經臺灣板橋地方法院檢察署檢察官偵查後，於
    民國94年1 月6 日以93年度偵字第11975 號為不起訴處分，
    聲請人不服聲請再議，再經臺灣高等法院檢察署檢察長於94
    年5 月11日以94年度上聲議字第1513號處分駁回再議之聲請
    ，聲請人於94年5 月23日收受該處分書，於同年6 月1 日委
    任律師提出理由狀，向本院聲請交付審判，此經本院依職權
    調取臺灣板橋地方法院檢察署93年度偵字第11975 號偵查全
    卷及臺灣高等法院檢察署94年度上聲議字第1513號偵查卷核
    閱無訛，並有該等卷宗及處分書影本等在卷足憑，茲聲請人
    堅指被告涉詐欺、竊盜等罪嫌，聲請交付審判。經查：
?(1)按犯罪事實應依證據認定之，無證據不得推定其犯罪事實，
    刑事訴訟法第154 條定有明文。又按告訴人之指訴係以使被
    告入罪為目的，必須調查其他證據證明聲請人之指訴與事實
    相符，始可採為證據，最高法院52年度台上字第1300號判例
    可資參照。復按刑法第339 條第1 項詐欺罪之成立，以意圖
    為自己或第三人不法之所有，以詐術使人將本人或第三人之
    物交付為要件。所謂以詐術使人交付，必須因其詐術而陷於
    錯誤，始構成該罪。聲請人認被告涉犯詐欺罪，無非以被告
    捏造開發「汽車捲簾門」產品，並以虛構公司之「報價單」
    為由，邀請聲請人合作開發，復假藉「公關費用」之需要，
    而向聲請人前後索取共計新臺幣（下同）20萬2 千元；嗣又
    佯稱有來自AMERICANTAIPEIINTERN ATIONAL CO.（下稱美國
     ATE公司）之大量「汽車捲簾門」訂單，並要求聲請人支付
    廠商「開發模具」費用19萬145 元，詎聲請人製造成品完成
    並將樣品交付被告後，被告即逃匿無蹤云云。惟查：
  被告原表示尋得「汽車捲簾門」產品客源，而該貨品尚待開
  ?發，故一起合夥開公司，口頭上約定由聲請人負責生產、被
  ?告負責公關及業務等情，為證人李國乾到庭結證屬實，與聲
  ?請人自陳「我們當初也同意讓被告以他個人名義去接單，我
  ?也知道他當時並沒有公司」等情互核相符（見92年度臺灣桃
  ?園地方法院檢察署偵查卷偵字第12606 號第39頁至40頁、93
  ?年度臺灣板橋地方法院檢察署偵查卷偵字第11975 號第8 頁
  ?、第27頁），難認被告係以虛構之公司名義誆騙聲請人而施
  ?詐。
  被告將美國ATE 公司寄送來的「汽車捲簾門」之樣品供聲請
    人參考研究等情，業經證人李國乾到庭證述明確，聲請人亦
    不否認此節（見92年度臺灣桃園地方法院檢察署偵查卷偵字
    第12606 號第19頁背面、第40頁、第67頁、93年度臺灣板橋
    地方法院檢察署偵查卷偵字第11975 號第8 頁至第10頁），
    而聲請人因將該樣品送至大陸地區開發製作而延遲，以致美
    國ATE 公司陳欣集先生來臺看貨時，未能即時供其確認等情
    ，亦經證人李國乾證述明確，聲請人亦自承「我確實太晚交
    樣品」（見92年度臺灣桃園地方法院檢察署偵查卷偵字第
    1260 6號第29頁、第68頁），是聲請人所指美國ATE 公司人
    員陳欣集，既確實有來臺看貨之情形，自難以逕認係被告設
    局，故意製造聲請人延誤之假象。
  再依聲請人所提出之91年3 月19日報價單及美國ATE 公司91
    年3 月22日訂單之傳真影本各一份（見93年度臺灣板橋地方
    法院檢察署偵查卷偵字第11975 號第56頁、第58頁），可知
    訂單要求數量（QUANTITY）為「20」，且有記載須待最後確
    認要求（final confirmation）等內容，與聲請人所提出與
    美國ATE 公司陳欣集錄音談話譯文內容所稱「訂單上有確認
    字樣」等情互無扞格，本難認為上揭訂單係被告虛構，更難
    逕指被告係以此方式向聲請人索騙金錢。且依聲請人自行提
    出之上開證據資料及自承延誤交付樣品等情節，與承辦檢察
    官電詢美國ATE 公司陳欣集之電話記錄所示：美國ATE 公司
    確實有寄送「汽車捲簾門」之樣品給被告，要求被告所代表
    之公司能夠先按照樣本製作一個成品等語，且確實有以ATE
    公司名義，以傳真方式向被告訂貨20件，但因為雙方約定要
    先看被告製作的成品，確定被告有製作能力後，才正式訂貨
    ，可是因遲遲未見到貨品，最後才未合作等情（見93年度臺
    灣板橋地方法院檢察署偵查卷偵字第11975 號第33、34 頁
    ），互核均屬相符，亦無從認為上開訂單、報價單所載虛偽
    ，更無從據此認定被告所辯不實，自難謂檢察官因證人陳欣
    集長期停留美國而屢傳不到，未待其親自到庭作證，逕為偵
    查終結之處分，有何疏漏或未盡調查之能事可言。
  從而，被告提出之訂單並非虛構，顯見被告所辯確有接獲來
    自美國ATE 公司陳欣集先生關於「汽車捲簾門」之試作訂單
    ，並有意與證人李國乾、聲請人三人合夥經營開發關於該產
    品之市場等情，嗣後因聲請人未能及時交貨，終致交易失敗
    等情，並非事先虛構用以詐騙聲請人，或臨訟杜撰之託詞。
    是縱認聲請人因被告交易未成而損失「開發模具」之費用19
    萬145 元，及被告另有借款20萬2 千元尚未返還，於交易失
    敗後未即處理，既無積極證據足資認定被告在借款之初即有
    詐財之意，即難據以推定被告自始蓄意行騙，無從認被告於
    主觀上有詐欺之故意，核與詐欺罪之構成要件不符，原偵查
    、再議機關依偵查所得證據認被告之行為與詐欺罪構成要件
    不符，而先後為不起訴處分及再議駁回處分，核無不合，於
    法尚無違誤。
  (2)至聲請人指訴被告係意圖為自己不法之所有，未經聲請人同
    意即搬走聲請人所製作而置放在位於臺北縣土城市○○路30
    號證人李進生之工廠倉庫的「汽車捲簾門」一具，得手後據
    為己有逃匿無蹤，因認被告係涉犯竊盜犯嫌云云。經查，竊
    盜罪之竊盜行為須破壞原持有人既有之持有狀態，建立支配
    管領力之行為，然而聲請人所製作出來的「汽車捲簾門」之
    樣品因為外面尚需一個鐵架作為展示架，而由被告出資送至
    證人李進生之位在臺北縣土城市○○路30號之工廠進行製作
    ，鐵架製作完成後先放置在證人李進生之工廠倉庫後面等情
    ，為聲請人所自承，並經證人李進生到庭證稱屬實（見92年
    度臺灣桃園地方法院檢察署偵查卷偵字第1260 6號第53頁）
    ，被告基於與聲請人間之合夥關係而持有該「汽車捲簾門」
    樣品，再將該「汽車捲簾門」樣品交由證人李進生持有，其
    後再自證人李進生處將該「汽車捲簾門」樣品搬離，並未破
    壞證人李進生之持有狀態。故聲請人指述被告之犯行，與竊
    盜罪之構成要件無涉，自無成立該罪責之餘地。原偵查、再
    議機關依偵查所得證據認被告此部分所為與竊盜罪構成要件
    不符，而先後為不起訴處分及再議駁回處分，亦無不合。
三、末按交付審判制度，係對於檢察官不起訴或緩起訴裁量權制
    衡之一種外部監督機制，法院僅就檢察官所為不起訴或緩起
    訴之處分是否正確加以審查，以防止檢察機關濫權，依此立
    法精神，法院就聲請交付審判案件之審查，所謂「得為必要
    之調查」，其調查證據之範圍，自應以偵查中曾顯現之證據
    為限，不可就聲請人新提出之證據再為調查，亦不可蒐集偵
    查卷外之證據，否則將與刑事訴訟法第260 條之再行起訴規
    定混淆不清（參照臺灣高等法院91年4 月25日第1 次刑事庭
    庭長法律問題研究會議決議意旨）。又依刑事訴訟法第258
    條之3 第4 項之規定，法院為交付審判之裁定時，視為已提
    起公訴，亦即必須被告所涉及之犯罪事實範圍可得初步之確
    定，並有相當之證據足認有成立犯罪之可能時，方有裁定交
    付審判之餘地，否則被告之犯罪事實不明，復無相當之證據
    容法院認定被告有成立犯罪之可能時，如係檢察官提起公訴
    ，依刑事訴訟法第161 條第2 項之規定，尚應駁回起訴，何
    況係聲請交付審判之情形。本件聲請意旨認為檢察官未盡調
    查之能事，或係對其偵查作為有所質疑，然此種質疑乃係要
    求檢察機關續行調查，以便於發現新事實、新證據時再行起
    訴之問題，法院並非檢察機關之上級審，並無發回或發交續
    行偵查之權限，亦不能代檢察機關自行調查證據、事實後認
    定何者為被告及其犯罪事實，又自行加以審判，否則即違反
    審檢分立之制衡原則，是以聲請意旨所要求法院調查之證據
    ，實已逾交付審判制度中所得調查證據之範圍，而本院依偵
    查中所顯現之證據為綜合判斷，業已認定檢察官並無「應起
    訴卻不為起訴」之情事，是聲請人所為傳訊證人陳欣集之聲
    請，核無調查之必要。
四、綜上各情，原偵查、再議程序認被告犯罪嫌疑不足，而分別
    為不起訴處分、再議駁回之處分，核無不當。本件依現存證
    據資料，尚難認被告有何詐欺或竊盜犯行，聲請人聲請交付
    審判為無理由，揆諸上揭說明，應予以駁回。
據上論斷，應依刑事訴訟法第258 條之3 第2 項前段，裁定如主
文。
中　　華　　民　　國　　94　　年　　9 　　月　　7 　　日
                刑事第六庭  審判長法  官  王屏夏
                                  法  官  彭全曄
                                  法  官  王偉光
上列正本證明與原本無異。
本件裁定不得抗告。
                                  書記官　陳怡君
中　　華　　民　　國　　94　　年　　9 　　月　　9 　　日
